臺灣高等法院刑事裁定
111年度抗字第1664號
抗  告  人
即受 刑 人  吳俊葵



選任辯護人  盧永盛律師
上列抗告人即受刑人因詐欺等案件，不服臺灣桃園地方法院中華
民國111年9月27日定應執行刑裁定（111年度聲字第2738號），
提起抗告，本院裁定如下：
    主  文
抗告駁回。
    理  由
一、原裁定意旨如附件「臺灣桃園地方法院111年度聲字第2738
    號刑事裁定（含附表）」所載。
二、抗告人即受刑人吳俊葵（下稱受刑人）抗告意旨略以：本件
    之外部性界限應為1年10月至30年之間，原裁定認定於有期
    徒刑30年至5年4月間定應執行刑，應有違誤；又本件全部宣
    告刑均未超過有期徒刑2年，且原裁定附表編號6、7、10所
    定應執行刑與各宣告刑總和之比值分別為0.0497、0.0655、
    0.2609，惟原裁定所定應執行刑之比值卻高達0.5（15年除
    以30年），高於上開部分甚多，是原裁定諭知過重比例之應
    執行刑，有違不利益變更禁止、比例及罪刑相當原則，顯違
    反內部性界限而有不當等語。
三、按裁判確定前犯數罪者，併合處罰之；數罪併罰，有二裁判
    以上者，依刑法第51條之規定，定其應執行之刑，且宣告多
    數有期徒刑者，於各刑中之最長期以上，各刑合併之刑期以
    下，定其刑期，但不得逾30年，刑法第50條第1項前段、第5
    3條、第51條第5款分別定有明文。又數罪併罰之定應執行之
    刑，係出於刑罰經濟與責罰相當之考量，並非予以犯罪行為
    人或受刑人不當之利益，為一種特別的量刑過程，相較於刑
    法第57條所定科刑時應審酌之事項係對一般犯罪行為之裁量
    ，定應執行刑之宣告，乃對犯罪行為人本身及所犯各罪之總
    檢視，除應考量行為人所犯數罪反應出之人格特性，並應權
    衡審酌行為人之責任與整體刑法目的及相關刑事政策，在量
    刑權之法律拘束性原則下，依刑法第51條第5款之規定，採
    限制加重原則，以宣告各刑中之最長期為下限，各刑合併之
    刑期為上限，但最長不得逾30年，資為量刑自由裁量權之外
    部界限，並應受法秩序理念規範之比例原則、平等原則、責
    罰相當原則、重複評價禁止原則等自由裁量權之內部抽象價
    值要求界限之支配，使輕重得宜，罰當其責，俾符合法律授
    與裁量權之目的，以區別數罪併罰與單純數罪之不同，兼顧
    刑罰衡平原則。個案之裁量判斷，除非有全然喪失權衡意義
    或其裁量行使顯然有違比例、平等諸原則之裁量權濫用情形
    ，否則縱屬犯罪類型雷同，仍不得將不同案件裁量之行使比
    附援引，與本案之量刑輕重比較，視為判斷法官本於依法獨
    立審判之授權所為之量刑裁奪有否濫用情事（最高法院103
    年度台抗字第319號裁定意旨參照）。是定應執行刑之多寡
    ，係屬實體法上賦予法院依個案狀況自由裁量之職權，如所
    為裁量未逾上述法定範圍，且無裁量權濫用情形，即無違法
    可言。
四、次按法院就裁判確定前所犯數罪，於併合處罰而定其應執行
    刑時，應在所適用法律規定目的及其秩序理念指導之外部性
    及內部性界限內為合義務之裁量。具體而言，即基於刑罰經
    濟與責罰相當之理性刑罰政策，考量行為人所犯數罪反映出
    之人格特性，兼衡刑罰規範目的、整體犯罪非難評價、各罪
    關連及侵害法益等面向，採對其中最重刑嚴厲化之限制加重
    原則，所為給予適度恤刑折扣之特別量刑過程。故初定應執
    行刑或更定應執行刑時，並非必須一律僵固地僅按其宣告刑
    累計刑期或前定應執行刑刑期之比例換算或折計以定之，在
    若干情節特殊或內容複雜之個案，為求定應執行刑之精緻化
    與合理化，雖非不得將之列為整體考量因子之一，然仍須綜
    合參酌暨兼顧上述各項裁量要項，以期達到責罰相當之最適
    結果，但並不以固守一定之比例成數為唯一之方式。質言之
    ，刑事訴訟法第370條關於不利益變更禁止原則之法文，固
    揭示另行裁量所定之應執行刑，不得較重於前定之應執行刑
    加計後裁判宣告之刑之總和，然適用於具體個案時，為求定
    應執行刑之精確化，尚不排斥審酌併罰數罪之各該宣告刑曾
    與其他罪刑合併定應執行刑間之比例數值關係，俾求罪刑相
    當之最佳理想，故兩者（即所謂「總和說」與「比例說」）
    之間分係為達到同一理想目標之上下位概念，彼此應屬相輔
    互補之關係，而非互相排斥之衝突關係。亦即「比例說」僅
    係在「總和說」下位所選取之操作手段之一，而非酌定應執
    行刑時，判斷其裁量權行使有無逾越法律性界限時具決定性
    之唯一準據（最高法院108年度台聲字第226號裁定意旨參照
    ）。又民國103年6月4日修正刑事訴訟法第370條第2項、第3
    項，對第二審上訴案件之定應執行刑，明定有不利益變更禁
    止原則之適用。而分屬不同案件之數罪併罰，倘一裁判宣告
    數罪之刑，曾經定其執行刑（下稱原定執行刑），再與其他
    裁判宣告之刑定其執行刑時，在法理上亦應同受此原則之拘
    束。亦即基於有利被告之不利益變更禁止原則，分屬不同案
    件之數罪併罰定執行刑，原定執行刑有拘束新定執行刑上限
    之效果，法院裁量所定之刑期上限，自不得較重於「原定執
    行刑加計新宣告刑之總和」；另更定其刑結果，祇要符合刑
    法第51條規定，即是以限制加重原則取代累加原則以決定行
    為人所受刑罰，固屬合法，但基於法秩序理念及法安定性原
    則，對原定執行刑仍須予以尊重，倘另定執行刑時，依其裁
    量權行使結果，認以定較原定執行刑為低之刑為適當者，即
    應就原定執行刑有如何失當、甚至違法而不符罪責及罪刑相
    當原則之情形，詳載其理由，俾免流於恣意擅斷，而致有量
    刑裁量權濫用之虞（最高法院108年度台抗字第436號裁定意
    旨參照）。
五、經查：
  ㈠本件受刑人犯原裁定附表（惟同表編號4判決確定日期欄所載
    「108/04/13」應更正為「109/04/13」、編號7宣告刑欄所
    載「有期徒刑1年2月7次」應更正為「有期徒刑1年2月8次」
    ）所示之罪，經法院分別判處同表所示之刑，均已確定在案
    ，有本院被告前案紀錄表及各該判決在卷可稽；又同表所示
    之罪，俱係於同表編號1判決確定日即107年8月24日前所犯
    ，且本件各罪犯罪事實最後判決之法院為原審法院，原審法
    院乃依檢察官之聲請，認依已定應執行刑之內部界限及刑法
    第51條第5款規定，應於有期徒刑30年至5年4月間定應執行
    之刑，並審酌受刑人係於緊密時空犯詐欺罪而侵害各被害人
    之財產法益，經各該判決定刑後總刑期仍高達30年，惟人之
    生命有限，因一時失慮即永陷囹圄究屬過苛，自應酌減較多
    之刑罰，再審酌受刑人年齡、刑罰邊際效應遞減、受刑人回
    歸社會之可能、預防需求、刑罰比例原則、恤刑及受刑人之
    意見等一切情狀後，酌定受刑人應執行有期徒刑15年。核原
    審法院所定應執行刑，並未逾越法律之外部性界限，亦無濫
    用裁量權而有違反法律內部性界限之情事，於法尚無違誤。
  ㈡受刑人固執前詞提起抗告，然查：
　⒈依前揭最高法院之見解，如原裁定附表各編號所示應執行刑
    ，既難認有何失當、違法而不符罪責及罪刑相當原則之情形
    ，則原審法院基於法安定性原則及對原定應執行刑之尊重，
    認應於有期徒刑30年至5年4月（即同表中最長期之應執行刑
    ，此為法律內部性界限之下限，與抗告意旨所指1年10月即
    法律外部性界限之下限，乃屬二事）間定應執行之刑，且確
    實在此區間內，經審酌各項相關因素後，定受刑人應執行有
    期徒刑15年，自無違法或不當之處。
　⒉再者，原審法院定應執行有期徒刑15年，約略等於本件全部2
    02（原裁定誤載為201）罪其中10餘罪宣告刑之總和，以罪
    數而論，比例僅占不到10分之1。又有期徒刑15年與法定上
    限30年之比值亦僅為0.5，雖大於抗告意旨所舉例之原裁定
    附表編號6（應執行刑與宣告刑總和之比值為〔下同〕0.0497
    ）、編號7（0.0644，抗告意旨誤載為0.0655）、編號10（0
    .2609），惟仍小於同表編號1及2（0.5357）、編號9（0.58
    18），並非均大於先前每次定應執行刑之比值。況如前所述
    ，先前定應執行刑之比值僅係最後酌定應執行刑時眾多考量
    因素之一，並無僵化固守之必要，亦非判斷其裁量權行使有
    無逾越法律界限時具決定性之唯一準據。
　⒊從而，抗告意旨指稱原裁定諭知過重比例之應執行刑，有違
    不利益變更禁止、比例及罪刑相當原則，顯違反內部性界限
    而有不當云云，本院尚難憑採。
六、綜上所述，原裁定於法並無不合；本件抗告為無理由，應予
    駁回。
據上論斷，應依刑事訴訟法第412條，裁定如主文。
中　　華　　民　　國　　111 　年　　10　　月　　28　　日
                  刑事第四庭    審判長法  官  林柏泓
　　　　　　　　　　　　　　　　　　  法  官  錢衍蓁
　　　　　　　　　　　　　　　　　　  法  官  吳元曜
以上正本證明與原本無異。
如不服本裁定，應於收受送達後五日內向本院提出抗告狀。
                                      書記官  黃亮潔
中　　華　　民　　國　　111 　年　　10　　月　　31　　日
附件：臺灣桃園地方法院111年度聲字第2738號刑事裁定（含附
      表）